臺灣彰化地方法院民事判決　　　　　　　　　　　　　九十三年度訴字第五○二號
　　原　　　告　乙○
　　訴訟代理人　甲○○
　　被　　　告　壬○○
　　　　　　　　己○○
　　　　　　　　辛○○
　　　　　　　　戊○○
　　　　　　　　丁○○
　　　　　　　　庚○○
　　　　　　　　寅○○
　　　　　　　　丑○○
　　　　　　　　卯○○
　　　　　　　　癸○○
　　　　　　　　丙○○
　　法定代理人　子○○
右當事人間請求租佃爭議事件，本院於民國九十三年十一月十九日言詞辯論終結，判
決如左：
  　主　　　文
被告壬○○、己○○、辛○○、戊○○、丁○○、庚○○、寅○○、卯○○、丑○○
、癸○○、丙○○等十一人應協同原告就坐落彰化縣彰化市○○段阿夷小段一五二地
號、地目田、面積二九六三平方公尺土地之耕地三七五租約辦理承租人名義變更及換
訂登記。
訴訟費用由被告負擔。
    事實及理由
一、本件被告壬○○、己○○、辛○○、戊○○、丁○○、庚○○、寅○○、卯○○
    、丑○○、癸○○、丙○○等十一人均受合法通知，未於最後言詞辯論期日到場
    ，核無民事訴訟法第三百八十六條所列各款情形，爰依原告之聲請，由其一造辯
    論而為判決。
二、本件原告起訴主張坐落彰化縣彰化市○○段阿夷小段一五二地號、地目田、面積
    二九六三平方公尺之土地 (下稱系爭土地)原為訴外人陳李錐與被告壬○○、己○○、辛○○、丙○○、戊○○、丁○○、庚○○等八人所共有，而系爭土地自
    民國 (下同)三十八年一月一日起出租予原告之母王錦耕作使用，並訂有耕地三
    七租約。嗣出租人即系爭土地共有人之一陳李錐於八十四年七月十八日死亡，被
    告寅○○、卯○○、丑○○、癸○○等四人為法定繼承人，依法應繼承訴外人陳
    李錐在系爭土地出租人地位；另原告之母王錦亦於八十七年七月十一日死亡，原
    告及訴外人王梅、王翠琴、許王翠娥、王翠雲等五人為法定繼承人，其中訴外人
    王梅、王翠琴、許王翠娥、王翠雲等四人均拋棄繼承，故由現耕繼承人之原告單
    獨繼承系爭土地之承租權。原告乃於九十二年五月間向彰化縣彰化市耕地租佃委
    員會申請租佃爭議調解，請求出租人之被告同意原告辦理系爭土地三七五租約之
    承租人名義變更登記，但遭被告等拒絕等情。並先位聲明：如主文第一項所示；
    備位聲明：被告應補償原告依系爭土地現值千分之三七五之金額或等值土地。
二、被告壬○○、己○○、辛○○、戊○○、丁○○、庚○○、寅○○等七人均經合
    法通知，未於言詞辯論期日到場，惟據其等提出書狀所為之聲明及陳述略稱：原
    告並未自任耕作，依耕地三七五減租條例第十六條規定，系爭土地之耕地三七五
    租約已經無效，被告等自得收回自耕或另行出租，故被告等不同意原告申請辦理
    承租人名義變更及續約登記，亦不同意原告要求被告等補償之請求等語。並聲明
    ：原告之訴駁回。
三、被告卯○○、丑○○、癸○○、丙○○等四人人均受合法通知，未於言詞辯論期
    日到場，亦未提出書狀作何聲明或陳述。
四、兩造不爭執之事項：
   (一)被告等與訴外人王錦就系爭土地訂有耕地三七五租約，而訴外人王錦已死亡
       ，原告確為王錦之法定繼承人。
   (二)原告提出系爭土地之「臺灣省彰化縣私有土地租約」為真正。
五、得心證之理由：
  (一)按本條例施行後，耕地租約應一律以書面為之；租約之訂立、變更、終止或換
      訂，應由出租人會同承租人申請登記；前項登記辦法，由省 (市)政府擬訂，
      報請行政院核定之；耕地三七五減租條例第六條定有明文。又耕地租約承租人
      死亡，由現耕繼承人繼承承租權者，應申請租約變更登記；耕地租約租期屆滿
      ，除出租人依本條例收回自耕外，如承租人願繼續承租，並有繼續耕作之事實
      者，應申請租約續訂登記；台灣省耕地租約登記辦法第四條第一項第三款及第
      七條分別設有規定。另耕地三七五減租條例第六條第一項規定耕地租約應一律
      以書面為之，租約之訂立、變更、終止或換訂，應由出租人會同承租人申請登
      記，出租人依此規定，即負有與承租人訂立書面租約之義務，如不履行其義務
      時，承租人自得對之為會同申請登記訂立書面契約之請求 (參見最高法院八十
      五年度台上字第一三八一號判決意旨)。從而耕地三七五租約之承租人死亡後
      ，若有現耕繼承人主張繼承承租權，並有繼續耕作之事實，自得請求出租人會
      同辦理承租人名義變更登記，除非出租人得依耕地三七五減租條例相關規定收
      回自耕外，尚無拒絕會同申請登記之餘地，先予敘明。
  (二)原告主張被告等與訴外人王錦就系爭土地訂有耕地三七五租約，而訴外人王錦
      已於八十七年七月十一日死亡，原告為其法定繼承人，並為系爭土地之現耕繼
      承人之事實，已據其提出系爭土地之耕地三七五租約、訴外人王錦之戶籍謄本
      、繼承系統表及訴外人王梅、王翠琴、許王翠娥、王翠雲等四人書具「非現耕
      繼承人同意書」各一件在卷為憑，核屬相符，原告此部分之主張自堪信為真實
      。至被告壬○○、己○○、辛○○、戊○○、丁○○、庚○○、寅○○等七人
      雖否認原告為系爭土地之現耕繼承人，並抗辯稱原告並未自任耕作，實際將系
      爭土地下包他人耕作，違反耕地三七五減租條例第十六條第一項規定，依同條
      第二項規定，系爭土地之耕地三七五租約已歸於無效云云，然為原告所否認，
      而當事人主張有利於己之事實者，就其事實有舉證之責任 (參見民事訴訟法第
      二百七十七條本文規定)，故被告等自應就其主張原告未自任耕作之有利於己
      事實負舉證責任，始為適法，詎被告等竟要求原告應提出自任耕作之證明 (參
      見被告寅○○九十三年八月十八日書狀、被告壬○○等九十三年八月二十三日
      書狀)，顯然違背前開舉證責任分配之原則，即無可採。況本院曾四度通知被
      告等應於九十三年九月一日、九十三年十月六日、九十三年十月二十日及九十
      三年十一月十九日到庭參與言詞辯論，但被告等人均置之不理而拒不到庭，復
      未就其等主張之事實舉證以實其說，本院自無從遽信被告等之前開抗辯為真。
      從而被告等既無法舉證明原告確有未自任耕作之事實，尚難認原告有違反耕地
      三七五減租條例第十六條第一項規定致租約無效之情事，而原告亦表明願繼續
      耕作之意思，依首揭法條規定及最高法院判決意旨，原告請求被告等協同辦理
      系爭土地耕地三七五租約之承租人名義變更登記，及租約屆滿後請求續約之換
      訂登記，洵屬正當，應予准許。
  (三)另同一原告對同一被告將理論上不相容之數項請求，在同一訴訟程序合併主張
      ，而將該項請求定有順序，預慮先順位請求在法律上或事實上無理由時，即要
      求就後順位之請求加以裁判，如先順位之請求為有理由時，則不要求就後順位
      之請求裁判，即先位請求無理由，為後位請求之停止條件，先位請求有理由，
      為後位請求之解除條件，此為民事訴訟實務肯認之客觀預備合併之訴。本件原
      告起訴時「訴之聲明」有二項請求，並定有先後順序，先位請求主張被告等應
      協同原告辦理耕地三七五租約之承租人名義變更及換訂登記，後位請求主張被
      告等應補償原告按土地現值千分之三七五之金額或等值土地，本院審酌原告之
      先位請求係以耕地三七五租約仍然有效為前提，後位請求係以耕地三七五租約
      已遭終止而出租人收回自耕為前提，該二項請求在理論上為不相容，故原告提
      起本件訴訟應屬前述客觀預備合併之訴甚明。又本院既已認定原告之先位請求
      為有理由，依前開說明，自無再就後位請求為准駁裁判之必要，併此敘明。
六、結論：本件原告之訴為有理由，並依民事訴訟法第三百八十五條第一項前段、第
    七十八條、第八十五條第一項前段，判決如主文。
中　　　華　　　民　　　國　　九十三　　年　   十一　 　月　 　三十 　　日
                                    臺灣彰化地方法院民事第一庭
                                        法　　　官　  林    金    灶
右為正本係照原本作成。
如對本判決上訴，應於判決送達後二十日內向本院提出上訴狀。
中　　　華　　　民　　　國　　九十三　　年　   十一　 　月　 　三十 　　日
                                        法院書記官　  莊    何    江
